臺灣板橋地方法院刑事判決　　　　　　　93年度訴字第1023號
公　訴　人　臺灣板橋地方法院檢察署檢察官
被　　　告　甲○○
選任辯護人　乙○○律師
　　　　　　丙○○律師
上列被告因槍砲彈藥刀械管制條例案件，經檢察官提起公訴（
93年度核退偵字第314號），本院判決如下：
    主  文
甲○○未經許可，持有槍枝之主要組成零件，處有期徒刑壹年貳
月，併科罰金新臺幣玖萬元，罰金如易服勞役，以新臺幣玖佰元
即銀元佰元折算壹日。扣案之仿FN廠1911型金屬玩具手槍槍身
壹支（槍枝管制編號0000000000號）、手槍轉輪壹包、手槍槍機
壹包、鋼蕊撞針玖包均沒收。
被訴未經許可製造子彈未遂罪部分，無罪。
    事  實
一、甲○○有麻藥、槍砲等前科。前於民國88年間因違反槍砲彈
    藥刀械管制條例案件，經本院以88年度訴字第310 號判處有
    期徒刑五年八月，併科罰金二萬元確定，於88年6 月11日入
    監執行，嗣於92年1 月30日縮短刑期假釋出監（不構成累犯
    ）。詎其於假釋期間內猶不知悔改，明知未經許可，不得無
    故持有槍砲彈藥刀械管制條例所列管之各式槍枝主要組成零
    件，竟基於製造具有殺傷力手槍、子彈之意圖，先於92年9
    、10月間某日，至臺北縣板橋市後埔地區某模型店，購買仿
    FN廠1911型金屬玩具手槍一支（槍枝管制編號0000000000號
    ），並將之拆解後該槍身已足作為改造槍枝之主要零件而持
    有之。又至不詳五金材料行購買可作為改造槍枝主要零件之
    鋼蕊撞針九包，及拆卸其他故障槍枝可作為改造槍枝主要零
    件之手槍轉輪、手槍槍機各一包而持有之。惟其尚未及著手
    改造槍枝，即於93年2 月1 日凌晨零時30分許，為警在臺北
    縣板橋市○○路○段3 巷84號前查獲，並自甲○○身上起出
    上開仿FN廠1911型金屬玩具手槍槍身一支，嗣警方循線至甲
    ○○臺北縣板橋市○○路○段3 巷84號5 樓頂加蓋房間之住
    處搜索，再扣得仿M11 型式模型槍一支、金屬管九支、玩具
    金屬彈殼六十九顆、鋼珠一包、手槍轉輪一包、彈簧一包、
    通槍條二支、銅塊四塊、打字模一組、銼刀一組、鋼蕊撞針
    九包、鋸子一支、粗砂紙四張、手槍機零件一組、電鑽一組
    、大型老虎鉗一組、噴燈一組、游標尺卡二支、砂輪機一臺
    、改造槍枝使用說明書一本、老虎鉗六支、六角板手六支、
    螺絲起子一組、板手六支等物。
二、案經臺北縣政府警察局永和分局報請臺灣板橋地方法院檢察
    署檢察官偵查起訴。
    理  由
壹、持有槍枝主要構成零件部分：
一、訊據被告固坦承持有上開扣案仿FN廠1911型金屬玩具手槍槍
    身一支（本院筆錄中被告自稱為FBI 型式），手槍轉輪一包
    、手槍槍機一包、鋼蕊撞針九包等物之事實，惟矢口否認有
    持有槍枝之主要零件等事實，辯稱其所持有者均為玩具槍，
    應與政府公告之零件不同，且市面上均有販賣云云；另辯護
    人為被告辯稱：手槍槍身為塑膠材質，無法改造為具有殺傷
    力之槍枝，而鋼珠彈簧等物，若無一定之技術，亦無法以上
    開物品作為槍枝之主要組成零件等語。經查：
  (一)被告持有上開仿FN廠1911型金屬玩具手槍槍身一支，手槍轉
    輪一包、手槍槍機一包、鋼蕊撞針九包等物之事實，除據其
    坦承不諱外，並有上開物品扣案可稽。而被告自承購買上開
    物品之目的即在於改造具殺傷力之手槍（參見本院93年8 月
    11日準備程序第6 、10、11頁），是上開物品均可作為實際
    製造具有殺傷力槍枝之零件，當無疑義。
  (二)至被告雖以前揭語詞置辯，然查上開物品被告業已坦承欲用
    來作為實際改造槍枝用之零件，乃可實際作為改造槍枝之零
    件，與一般單純之玩具槍零件並不相同，另前揭扣案仿FN廠
    1911型玩具手槍經送鑑定結果，認係金屬材質，有內政部警
    政署刑事警察局93年3 月8 日刑鑑字第0930025954號槍彈鑑
    定書乙份附卷可稽，是辯護人稱為塑膠材質，尚屬無據，而
    就持有槍枝主要組成零件此一罪名而言，被告僅需持有該主
    要組成零件即可成立，至於被告是否具有技術能力進一步製
    造槍枝，即非所問。是被告此部分所辯，尚非可採。
  (三)按手槍之槍身、槍機、撞針、轉輪業經內政部依法於86年11
    月24日以台（86）內警字第8670683 號公告為手槍之主要組
    成零件，是被告未經許可持有上開槍枝之主要組成零件，事
    證明確，犯行堪以認定。
二、本件扣案之仿FN廠1911型金屬玩具手槍槍身一支（槍枝管制
    編號0000000000號）、手槍轉輪一包、手槍槍機一包、鋼蕊
    撞針九包屬於槍砲彈藥刀械管制條例第4 條第1 項第1 款所
    稱手槍之主要組成零件，業如前述，被告未經許可而持有，
    核其所為，係犯槍砲彈藥刀械管制條例第13條第4 項之未經
    許可，持有槍枝之主要組成零件罪。按被告行為後，槍砲彈
    藥刀械管制條例業經總統於94年1 月26日以華總一義字第
    09400010101 號令修正公布，並自94年1 月28日生效施行，
    惟上開第13條第4 項之條文內容並未更動，是適用修正後之
    新法並無不利於被告之情形，依刑法第2 條第1 項前段之規
    定，即應適用裁判時之法律即修正公布後之槍砲彈藥刀械管
    制條例第13條第4 項規定處斷。檢察官起訴意旨雖認被告係
    涉犯修正前上開條例第11條第5 項、第1 項之製造可發射子
    彈具有殺傷力之槍砲未遂罪，然本院認被告雖意圖製造槍枝
    ，但尚未至著手階段而不成立上開罪名（詳後述），是公訴
    意旨尚有未恰，惟持有槍枝主要組成零件之行為乃製造槍枝
    之階段行為，基本事實同一，本院自仍得予以審理並依法變
    更起訴法條。另被告以一持有行為，同時持有前揭數種槍枝
    之主要組成零件，而觸犯構成要件相同之罪名，為同種想像
    競合犯，應依刑法第55條之規定從一重處斷。本院爰審酌被
    告有事實欄所載之犯罪科刑執行紀錄，有臺灣高等法院被告
    全國前案紀錄表乙份在卷可按，素行不佳，而其甫因製造槍
    枝犯行而經判刑執行後假釋出監，竟旋即基於製造槍枝之意
    圖而持有上開槍枝之主要組成零件，雖尚未著手，但已顯見
    其不知悔悟，惡性非輕，犯罪之動機、目的、手段及所生危
    害，暨犯罪後僅坦承部分犯行之態度等一切情狀，量處如主
    文所示之刑。扣案之仿FN廠1911型金屬玩具手槍槍身一支（
    槍枝管制編號0000000000號）、手槍轉輪一包、手槍槍機一
    包、鋼蕊撞針九包等物，為違禁物，併依刑法第38條第1 項
    第1 款之規定宣告沒收。
貳、被訴製造槍枝及子彈罪部分：
一、公訴意旨另以：被告基於製造具殺傷力槍枝及子彈之犯意，
    自92年9 月間某日起至93月2 月1 日止，先至不詳五金行及
    模型店，購買製造槍彈所需之不具殺傷力之模型槍、槍管、
    鋼珠、手槍轉輪、彈簧及通槍條、銼刀、電鑽等工具，並於
    臺北縣板橋市○○路○段3 巷84號5 樓頂加蓋房間之住處內
    ，連續以銼刀模修、電鑽鑽孔等方式改造上開模型槍。因認
    被告亦涉犯修正前槍砲彈藥刀械管制條例第11條第5 項、第
    1 項之未經許可製造可發射子彈具有殺傷力之槍砲未遂罪，
    及同條例第12條第5 項、第1 項之未經許可製造子彈未遂罪
    等語。
二、按犯罪事實應依證據認定之，無證據不得認定犯罪事實；又
    不能證明被告犯罪者，即應諭知無罪之判決，刑事訴訟法第
    154 條第2 項、第301 條第1 項分別定有明文。次按認定不
    利於被告之事實，須依積極證據，苟積極證據不足為不利於
    被告事實之認定時，即應為有利於被告之認定，更不必有何
    有利之證據，最高法院30年上字第816 號判例意旨可資參照
    。復按刑法上之未遂犯，必須已著手於犯罪行為之實行而不
    遂，始能成立，刑法第25條第1 項定有明文，而槍砲彈藥刀
    械管制條例中未經許可製造槍枝、子彈罪乃係著眼於槍枝、
    子彈之強大殺傷力，一旦非法製造完成，將對人民及社會治
    安造成重大危害，故立法處罰之，是決定製造槍枝、子彈行
    為著手之時點，即應考量其行為對於「使槍枝、子彈具有殺
    傷力」此一不法結果是否造成直接或現實危險性。另參酌上
    開條例對於持有槍枝、子彈之主要組成零件有獨立之處罰規
    定以觀，是若行為人僅單純取得製造器械及槍枝或子彈之組
    成零件，而尚未對「欲製造之槍枝、子彈」本身進行進行任
    何之組裝或加工時，對於「使槍枝、子彈具有殺傷力」此一
    結果尚未造成直接或現實之危險性，應僅屬預備階段，或另
    行成立上開持有槍枝、子彈主要組成零件之罪名，必須行為
    人業已實際加工或組裝槍枝，方能認為已造成直接或現實之
    危險性，而達於著手之階段。
三、本件公訴人認被告涉有前揭罪嫌，無非係以被告於警訊、偵
    查中之自白、前揭扣押物、前揭刑事警察局93年3 月8 日刑
    鑑字第0930025954號槍彈鑑定書乙份為其主要論據。訊據被
    告固坦承具有製造槍枝、子彈之意圖，並且持有前揭槍枝主
    要組成零件其其餘扣案物品，然堅決否認有何前揭犯行，辯
    稱：伊購買上開扣案物品後，尚未著手製造，僅於預備階段
    即為警方查獲，而上開條例之製造槍枝、子彈罪並未處罰預
    備犯等語。經查：
  (一)扣案之仿FN廠1911型金屬玩具手槍槍身一支（本院筆錄中被
    告自稱為FBI 型式）、經送刑事警察局鑑定結果，認該手槍
    係「仿FN廠1911型半自動手槍製造之金屬玩具手槍，槍管內
    具阻鐵，且擊發機構已損壞，依現狀無法供擊發子彈使用，
    認不具殺傷力」等語，有上開槍彈鑑定書乙份附卷可稽，而
    上開手槍槍身經本院當庭勘驗結果：「槍身部分並無明顯打
    模或鑽孔的痕跡」（參見本院93年8 月11日準備程序筆錄第
    3 頁），是顯難認為被告對於上開手槍槍身已為任何之加工
    或組裝行為。
  (二)關於扣案之金屬管（筆錄中稱為鋼管）九支，被告辯稱：扣
    案上開金屬管係買來焊接鐵門用，改造所需之鋼管尚未購買
    等語（參見上開準備程序筆錄第5 頁），而該金屬管前送刑
    事警察局鑑定結果，認「係長約149.8mm 、外徑約149.8mm
    、內徑約10.3mm之金屬管」，有上開槍彈鑑定書乙份附卷可
    稽，經本院當庭勘驗結果，上開金屬管之口徑比前揭扣案仿
    FN廠1911型手槍之口徑為大（參見上開準備程序筆錄第3 頁
    ），且口徑10.3mm與一般熟知之手槍口徑亦有所差異，是該
    金屬管可否作為該槍身之改造槍管，即非無疑；經本院函詢
    上開刑事警察局後，該局覆稱：「該類金屬管是否適合改造
    為具殺傷力手槍之槍管，因涉行為人之知識、能力及使用之
    設備等因素，無法臆測。」等語，有該局94年3 月2 日刑鑑
    字第0940025241號函在卷可按，既然無法臆測，依據罪疑唯
    有利於被告之原則，即應為有利於被告之認定，要屬當然。
    是綜合上情觀之，本件並無積極證據可資證明上開金屬管九
    支係被告在其製造槍枝之計畫中，用來替換原模型槍或玩具
    手槍槍管所用之金屬槍管，除無法認為該金屬管係屬槍枝之
    主要組成零件外，任何對於該金屬管所為之裁切、鑽孔等加
    工行為，自亦無法直接視為製造槍枝行為之一部，至為灼然
    。
  (三)另扣案之子彈六十九顆及彈匣二個，被告稱子彈係與模型槍
    一併購買，且因為係模型槍，故子彈並無彈頭等語（參見上
    開準備程序筆錄第7 頁），而經送鑑定結果：認「均係玩具
    金屬彈殼…玩具金屬彈匣」，有上開槍彈鑑定書乙份附卷可
    稽，足認被告所辯尚屬實在。而上開物品既僅為玩具，尚未
    進行任何加工，除無法認係子彈及槍枝之主要組成零件外，
    自亦無法認為被告有何著手製造子彈或槍枝之行為。至被告
    雖另供稱有自鑰匙圈上拆下一顆彈頭，然被告既僅持有該零
    件而尚未加工或與其他零件開始組裝子彈，揆諸前揭說明，
    亦難認被告已著手實行製造子彈之行為，要屬當然。另依前
    揭內政部對於槍砲彈藥主要組成零件所為之公告，僅炸彈之
    彈殼、彈頭屬於彈藥主要組成零件，一般手槍子彈之彈頭、
    彈殼則未列其中，故被告持有上開彈頭或彈殼之行為，不論
    該彈頭或彈殼實際上可否作為具殺傷力子彈之組成零件，均
    不成立未經許可持有彈藥之主要組成零件罪，附此敘明。
  (四)至被告於偵查中雖供稱：「改造槍枝，已做成半成品二支，
    還沒試射過」等語（參見93偵字第2460號偵查卷第99頁），
    然其於本院審理中辯稱：「以為還沒有開始動手作，也是半
    成品」等語（參見本院93年7 月9 日準備程序第5 頁），而
    扣案之二支所謂槍枝半成品中，一支為上開仿FN廠1911型金
    屬玩具手槍，並無法認為被告業已著手加工組裝之製造行為
    ，業如前述，而其「槍管前緣並無黑色之槍管（外殼）包覆
    ，槍身及槍柄後緣有斷裂」等情，業據本院當庭勘驗屬實（
    參見本院93年8 月11日準備程序筆錄第3 頁）；另一支則為
    M11 型式之模型槍，其槍機業已散落在外（參見前揭偵查卷
    第51頁照片），被告稱該槍身為塑膠材質，無法改造，亦無
    積極證據可資證明該M11 型式之模型槍可供改造或已經著手
    加工、組裝，是由上開二支手槍槍身均不完整等情觀之，被
    告稱為半成品，尚非不可採信，而上開二支手槍槍身經本院
    勘驗結果，既無法認為有已著手進行加工、組裝之製造行為
    ，是不能僅憑被告於偵查中語意不清之前揭自白，即認被告
    已著手製造槍枝之行為甚明。
四、綜上所述，本件依調查所得證據尚不足以證明被告業已著手
    實行製造槍枝、子彈之行為，亦查無其他積極證據足資證明
    被告有上開公訴人所指前揭犯行，上開製造槍枝、子彈罪復
    未處罰預備犯，揆諸前揭法條及判例意旨，其犯罪尚屬不能
    證明，就被訴製造槍枝未遂罪部分本應諭知無罪之判決，惟
    此部分如成立犯罪，係前揭持有槍枝主要組成零件罪之後階
    段高度行為，具有吸收犯之實質上一罪關係，爰不另為無罪
    之諭知；而就被訴未經許可製造子彈未遂罪部分，則依法諭
    知無罪之判決。末按沒收為從刑之一種，依主從不可分原則
    ，應附隨於主刑而同時宣告之，而被告此部分之行為既不成
    立犯罪，則除前述宣告沒收之仿FN廠1911型金屬玩具手槍槍
    身一支、手槍轉輪一包、手槍槍機一包、鋼蕊撞針九包等物
    外，其餘扣案物品即無從諭知沒收，併此敘明。
據上論斷，應依刑事訴訟法第299 條第1 項前段、第301 條第1
項、第300 條，修正後槍砲彈藥刀械管制條例第13條第4 項，刑
法第11條前段、刑法第2 條第1 項前段、第55條、第42條第2 項
、第38條第1 項第1 款，罰金罰鍰提高標準條例第2 條，現行法
規所定貨幣單位折算新臺幣條例第2 條，判決如主文。
本案經檢察官丁○○到庭執行職務。
中　　華　　民　　國　　94　　年　　5 　　月　　17　　日
                  刑事第一庭審判長法　官 陳 財 旺
                                  法  官 李 幼 妃
                                  法  官 張 紹 省
以上正本證明與原本無異。
如不服本判決應於送達後10日內向本院提出上訴狀。
                                  書記官 周 雅 玲
中　　華　　民　　國　　94　　年　　5 　　月　　17　　日
附錄本案論罪科刑法條全文：
槍砲彈藥刀械管制條例第13條第4 項未經許可，製造、販賣或運
輸槍砲、彈藥之主要組成零件者，處三年以上十年以下有期徒刑
，併科新臺幣柒佰萬元以下罰金。
未經許可，轉讓、出租或出借前項零件者，處一年以上七年以下
有期徒刑，併科新臺幣伍佰萬元以下罰金。
意圖供自己或他人犯罪之用，而犯前二項之罪者，處五年以上有
期徒刑，併科新臺幣壹仟萬元以下罰金。
未經許可，持有、寄藏或意圖販賣而陳列第一項所列零件者，處
六月以上五年以下有期徒刑，併科新台幣三百萬元以下罰金。
第一項至第三項之未遂犯罰之。
